【裁判字號】    89,易,4505
【裁判日期】    900116
【裁判案由】    賭博等
【裁判全文】
臺灣板橋地方法院刑事判決                        八十九年度易字第四五五號
    公  訴  人  臺灣板橋地方法院檢察署檢察官
    被      告  乙○○
                丙○○
                丁○○
右列被告因賭博等案件，經檢察官提起公訴（八十九年度偵字第一○三一七號），本
院判決如左：
    主  文
乙○○共同意圖營利，供給賭博場所，處有期徒刑伍月，如易科罰金，以佰元折算
壹日。
丙○○共同意圖營利，供給賭博場所，處有期徒刑伍月，如易科罰金，以佰元折算
壹日。又傷害人之身體，處拘役拾日，如易科罰金，以佰元折算壹日。
丁○○無罪。
    事  實
一、丙○○前因誣告案件，經本院於民國八十九年三月二十九日以八十九年度易字第
    七二一號判處拘役三十日如易科罰金以三百元折算一日，緩刑二年，於八十九年
    五月五日判決確定。該案判決前，丙○○與乙○○二人共同基於意圖營利之犯意
    聯絡，於八十九年三月三日晚上十時起至翌（四）日凌晨五、六時止，由丙○○
    提供其坐落於台北縣鶯歌鎮○○路一八二巷九十六弄二十號租屋處為賭博場所，
    供丙○○與乙○○熟識之丁○○等五、六人到場，以丙○○所有之筒子麻將牌、
    骰子互賭財物，其賭博方式由參賭之賭客作莊，其餘賭客自由下注，擲骰子抽筒
    子麻將牌與莊家比點數大小論輸贏，若點數比莊家小，則押注金歸莊家所有，若
    點數比莊家大，則由莊家賠付押注金，點數相同為平手，再由丙○○與乙○○向
    贏家以每新台幣（下同）一萬元抽取五百元比例之方式收取抽頭金，共約牟利十
    餘萬元。因丁○○於該賭局積欠賭債，於八十九年三月十九日凌晨一時許，在台
    北縣鶯歌鎮○○路三六五巷十九號，與丙○○、乙○○商談賭債清償事宜，丙○○一時氣憤，竟單獨起意傷害丁○○之身體，以不明之器物擲打丁○○臉部，致
    丁○○受有右頰挫傷浮腫疼痛、紅潤大小約五Ⅹ二‧四公分之傷害。
三、案經丁○○告訴由台北縣警察局移送台灣板橋地方法院檢察署檢察官偵查起訴。
    理  由
一、有罪部分：
  （一）上述供給賭博場所抽頭牟利之事實，分別為被告丙○○與乙○○二人於審理
        中自白，核與共同被告丁○○指述受邀前往賭博情節相符，此外有關被告丙○○與乙○○「渠二人均有投資經營賭場抽頭牟利」一事，經法務部調查局
        實施測謊結果，丙○○與乙○○二人就該事實問題均無情緒波動反應，研判
        應未說謊，有法務部調查局八十九年十月十一日（八九）陸（三）字第八九
        ○七一五一○號鑑定通知書一份在卷可查（偵查卷第九十八頁），足認被告
        被告丙○○與乙○○二人自白與事實相符。另被告丙○○於上述時地以不明
        之器物擲打告訴人丁○○臉部之事實，已據黃丁○○指述確實，並有丁○○
        提出之診斷證明書一份記載其受有右頰挫傷浮腫疼痛、紅潤大小約五Ⅹ二‧
        四公分之傷害等語（參偵查卷第三十九頁），被告丙○○於審理中雖自承一
        時氣憤以七星香煙盒丟擲丁○○等語，惟以丁○○所受之傷勢判斷，似不可
        能為香煙盒擲傷，本院認為丁○○所述遭不明器物擲打一情，足以採信。本
        件證據明確，被告丙○○與乙○○二人犯行均足認定，應予依法論處。
  （二）核被告丙○○與乙○○所為經營賭場部分，係犯刑法第二百六十八條前段之
        意圖營利供給賭博場所罪，其二人有犯意聯絡及行為分擔，為共同正犯。另
        被告丙○○傷害告訴人丁○○部分，係單獨觸犯刑法第二百七十七條第一項
        普通傷害罪，丙○○所犯上開二罪，罪名不同，客觀上又無手段目的之牽連
        關係，應予分論併罰。審酌被告二人牟利之犯罪動機、手段、對公共秩序、
        善良風俗所生損害程度、告訴人丁○○所受傷勢、及被告犯後之態度等一切
        情狀，分別量處如主文所示之刑，並均諭知易科罰金之折算標準，以資懲戒
        。至於供為賭博之筒子麻將牌、骰子，已經由丙○○丟棄，此據丙○○於本
        院審理中供承在卷；另抽頭金約十餘萬元，未經扣案，以現金之性質，迄今
        十個月，當已花費完盡，可認為被告犯罪所用、所得之物，均已滅失，自不
        另為宣告沒收。
二、無罪部分：
  （一）公訴意旨另為：丁○○與丙○○、乙○○共同意圖營利，於八十九年三月三
        日，在台北縣鶯歌鎮○○路一八二巷九十六弄二十號丙○○租屋處經營賭場
        ，聚集不特定人賭博財物，由渠等提供筒子麻將為賭具，贏家賭客需給付渠
        等贏錢百分之五的抽頭金等語，因認被告丁○○與丙○○、乙○○共犯刑法
        第二百六十八條前段之意圖營利供給賭博場所罪。
  （二）按犯罪事實應依證據認定之，無證據不得推定其犯罪事實；又不能證明被告
        犯罪者，應諭知無罪之判決；刑事訴訟法第一百五十四條、第三百零一條第
        一項分別定有明文。又犯罪事實之認定，應憑真實之證據，倘證據是否真實
        尚欠明確，自難以擬制推測之方法，為其判斷之基礎；而認定犯罪事實之證
        據係指足以認定被告確有犯罪行為之積極證據而言，該項證據自須適合於被
        告犯罪事實之認定，始得採為斷罪資料，最高法院五十三年著有台上字第六
        五六號、二十九年上字第三一○五號判例。且刑事訴訟上證明之資料，無論
        其為直接或間接證據，均須達於通常一般之人均不致有所懷疑，而得確信其
        為真實之程度，始得據為有罪之認定，若其關於被告是否犯罪之證明未能達
        此程度，而有合理懷疑之存在，致使無從形成有罪之確信，根據「罪證有疑
        ，利於被告」之證據法則，即不得遽為不利被告之認定，亦有最高法院七十
        六年度台上字第四九八六號判例可稽。其以情況證據（即間接證據）斷罪時
        ，尤須基於該證據在直接關係上所可證明之他項情況事實，本乎推理作用足
        以確證被告有罪，方為合法，不得徒憑主觀上之推想，將一般經驗上有利被
        告之其他合理情況逕予排除，此觀諸最高法院三十二年上字第六十七號判例
        意旨亦明。
  （三）本案公訴人認為被告丁○○涉嫌共犯營利供給賭博場所罪，無非以共同被告
        丙○○、乙○○二人於偵查中供述丁○○邀渠等合資經營抽頭，及丙○○、
        乙○○經測謊無情緒波動反應，為其論斷依據。惟訊之被告丁○○堅決否認
        有何共同經營賭場之事實，辯稱其係當日受邀到場參賭之賭客，並非主持、
        合夥經營賭場之人；另訊之共同被告丙○○、乙○○二人，雖一致供述上開
        賭場係由被告丁○○與其二人合資經營，為不利於丁○○之供述，惟查：
        本件案發係因丙○○、乙○○向丁○○催討賭債，丁○○轉向警局報案，
          因而為警查獲，此有台北縣警察局刑事案件移送書、檢警聯繫報告書各一
          份附卷可憑（參偵查卷第一頁、第三頁），且關於丁○○與丙○○、許淵
          清存有賭債糾紛一事，亦為被告三人所自承，故丁○○與共同被告丙○○
          、乙○○應有間隙。
        丙○○於八十九年七月三日偵查中供述：「丁○○找我、乙○○三人各出
          三十萬元，在三月初在鶯歌鶯桃路以前我租屋處賭筒子麻將，我們找幾個
          朋友來玩，都由丁○○作莊家，他輸了六百多萬，說隔天要還錢，結果跑
          掉了」（偵查卷第五十七頁）、八十九年十二月十九日本院訊問時供述：
          賭場出資由其和乙○○各拿二十萬元現金，丁○○拿十萬元現金，錢就放
          在賭檯上等語；另乙○○於八十九年十二月十九日本院訊問時則供述：賭
          場合資是要賺抽頭金，其出二十萬元現金，丁○○出十萬元現金，均交給
          丙○○，不知丙○○出多少錢，只知他應該出比較多錢等語。究竟丙○○
          出資額若干？其於偵查中所述三人各出三十萬元，與本院訊問時所述即有
          不同，又設如三人出資之現金擺在賭檯上，乙○○既已知其本人及丁○○
          之出資額，何以不知丙○○出多少錢？顯可見共同被告丙○○、乙○○就
          合夥經營賭場之不利於被告丁○○之供述，存在瑕疵。
        上開鶯歌鎮○○路賭博場所管轄警局台北縣警察局三峽分局鳳鳴派出所主
          管林志誠，於檢察官偵查中到庭證述：「據我了解，丁○○是到甲○○他
          們開的賭場賭博」（參偵查卷第六十八頁背面），稽其所證，排除被告黃
          鴻笙共同經營賭場，為有利於丁○○之證述。
        至於公訴人所引法務部調查局對被告乙○○、丙○○就「渠『等』均有投
          資經營賭場抽頭牟利」進行測謊，經測試無情緒波動反應，據此認為黃鴻
          笙為渠『等』之一，應屬有誤。此觀檢察官函請法務部調查局實施測謊，
          針對共同被告乙○○、丙○○之設題為「有無在鶯桃路經營賭場抽頭牟利
          ？」，另針對被告丁○○之設題僅有是否被逼迫清償賭債？有無調借三十
          萬元清償賭債？並無經營賭場抽頭牟利之設題自明（參偵查卷第九十五頁
          ）；又經調查局實施測謊結果，乙○○、丙○○係就「渠『二人』均有投
          資經營賭場抽頭牟利」，測試無情緒波動反應（參偵查卷第九十八頁鑑定
          通知書），並非關於丁○○是否經營賭場，無情緒波動反應。故所引測謊
          鑑定，僅足以證實共同被告乙○○、丙○○就其二人經營賭場之陳述為真
          ，難以推論所述丁○○經營賭場，亦為真實。
        綜上諸情，尚乏明確之積極證據足證被告丁○○涉犯刑法第二百六十八條
          前段之罪，其辯稱係當日受邀到場參賭之賭客，並非主持、合夥經營賭場
          之人，自有合理懷疑之存在，本院就此公訴部分無從形成有罪之確信，參
          酌上開規定及判例意旨，自應為無罪之諭知。
據上論斷，應依刑事訴訟法第二百九十九條第一項前段、第三百零一條第一項，刑法
第二十八條、第二百六十八條前段、第二百七十七條第一項、第四十一條第一項，罰
金罰鍰提高標準條例第一條前段、第二條，判決如主文。
本案經檢察官陳伯厚到庭執行職務
中    華    民    國      九十        年      一      月      十六      日
                                      臺灣板橋地方法院刑事第三庭
                                          法  官    陳   財   旺
右正本證明與原本無異。
如不服本判決，應於判決送達後十日內，向本院提出上訴狀。
                                          書記官    張   惠   芳
中    華    民    國      九十        年      一      月      十七      日
刑法第二百六十八條
意圖營利，供給賭博場所或聚眾賭博者，處三年以下有期徒刑，得併科三千元以下罰
金。


司法院資訊處製作；財團法人民間司法改革基金會備份。
